臺灣高等法院臺中分院民事裁定
110年度聲再字第33號
再審聲請人  魏桂卿  
上列再審聲請人與相對人陳學德、吳火川等人間請求國家賠償事
件，聲請人對於民國110年7月28日本院110年度聲再字第26號確
定裁定，聲請再審，本院裁定如下：
    主  文
再審之聲請駁回。
再審聲請費用由再審聲請人負擔。
    理  由
一、按對於確定裁定聲請再審，應於裁定確定時起30日之不變期
    間內提起，此觀民事訴訟法第507條準用同法第500條第1項
    規定自明。經查，本院110年度聲再字第26號確定裁定（下
    稱原確定裁定）於民國110年8月3日送達再審聲請人，有送
    達證書1份附卷可稽。再審聲請人於同年月5日具狀聲請再審
    ，有民事聲請國賠準再審狀上本院收狀日期戳章可憑（本院
    卷第3頁），本件再審之聲請，未逾30日不變期間，合先敘
    明。
二、再審聲請意旨略以：
  ㈠再審聲請人係以民事訴訟法第496條第1項第10款、第13款之
    事由對於本院110年度聲再字第8號確定裁定（下稱8號裁定
    提起再審），惟本院110年度聲再字第20號確定裁定（下稱2
    0號裁定）誤認再審聲請人係主張同條項第1款之再審事由，
    而以再審聲請人未對再審事由為具體指摘及舉證駁回再審之
    聲請，裁判當然違背法令。再審聲請人業已就20號裁定具體
    指摘再審事由，惟原確定裁定認再審聲請人就再審事由未具
    體指摘或舉證，駁回再審之聲請，實屬矛盾，原確定裁定有
    民事訴訟法第496條第1項及第497條之再審事由。
　㈡20號裁定以證據評價為承審法院認事用法之職權行使，不能
    以證據評價不利於己即逕指違法或不當等語，係無法源依據
    ，為法官個人認事用法而駁回再審聲請人之再審聲請，是20
    號裁定明確違背法令，再審聲請人聲請再審應屬有理由。 
  ㈢20號裁定稱於系爭保險事件，承審法院已詢問相關醫院而為
    認定，惟相對人吳火川審理時拒絕再審聲請人聲請住院醫師
    作證，故承審法院並無詢問相關醫院，20號裁定之理由有誤
    ，屬民事訴訟法第469條第6款之判決違背法令情形。又相對
    人吳火川審理時無視保險契約條款及健保法規，屬同法第46
    8條及第469條第6款判決違背法令情形。再審聲請人住院復
    健治療尚屬合理，三商美邦公司選擇性理賠已違反公平原則
    ，上開理由均屬聲請20號裁定再審之直接證據，20號裁定逕
    認此為承審法院認事用法之職權，20號裁定實為錯誤裁定。
    原確定裁定未予以審酌，有違反同法第468、469條，而有同
    法第496、497條之再審事由。
三、按再審之訴不合法者，法院應以裁定駁回之。再審之訴，法
    院認無再審理由，判決駁回後，不得以同一事由，對於原確
    定判決或駁回再審之訴之確定判決，更行提起再審之訴，民
    事訴訟法第502條第1項、第498條之1分別定有明文；依同法
    第507條規定，對確定裁定聲請再審亦準用之。且按對於確
    定裁定聲請再審，依民事訴訟法第507條準用同法第501條第
    1項第4款規定，應表明再審理由及關於再審理由並遵守不變
    期間之證據，此為必備之程式。所謂表明再審理由，必須指
    明確定裁定有如何合於法定再審事由之具體情事，始為相當
    ，倘僅泛言有何條款之再審事由，而無具體情事者，仍難謂
    已合法表明再審理由。如未表明再審理由，法院無庸命其補
    正（最高法院61年台再字第137號判例、70年度台再字第35
    號裁判意旨參照）。又當事人提起再審之訴或聲請再審，雖
    聲明係對某件再審判決或裁定為再審，但審查其再審訴狀理
    由，實為指摘原確定裁判或前次之再審裁判如何違法，而對
    該聲明不服之再審判決或裁定，則未指明有如何法定再審理
    由，此種情形，可認為未合法表明再審理由，逕以其再審（
    再審之訴或聲請再審）為不合法駁回之（最高法院69年度第
    3次民事庭會議決定㈠參照）。經查：
　㈠再審聲請人固主張其係主張民事訴訟法第496條第1項第10款
    、第13款之再審事由，20號裁定強行認定再審聲請人係主張
    民事訴訟法第496條第1項第1款之再審事由，原確定裁定竟
    認20號裁定並非認再審聲請人係主張民事訴訟法第496條第1
    項第1款之再審事由自無誤認再審聲請人所主張之再審事由
    ，其裁定理由矛盾等語。然查，20號裁定理由欄四、㈠、㈡分
    別記載內容為：「…。然其並未具體敘明該等判決有何違法
    或認定不當之明確情形為何？遑論已對本件聲請再審客體即
    本院110年度聲再字第8號確定裁定有何合於民事訴訟法第49
    6條第1項第1款違背法令之情事，為具體之指摘。難認其所
    述合於前揭說明所示就提起再審事由所應盡之舉證程度。」
    、「…但審其所陳內容，仍係在指摘再審相對人於前訴訟程
    序之審判行為，並非針對本件原確定裁定表明有何合於再審
    理由之具體情事」等語，是以20號裁定係以再審聲請人未具
    體表明再審事由而駁回聲請，並非單以再審聲請人不合於民
    事訴訟法第496條第1項第1款之再審事由駁回聲請，亦非以
    再審聲請人所提不合同條項第10款、第13款之再審事由而駁
    回再審聲請。原確定裁定理由闡明20號裁定以再審聲請人未
    具體指摘或舉證再審事由駁回再審聲請，非認再審聲請人係
    主張民事訴訟法第496條第1項第1款之再審事由，於法並無
    違誤。再審聲請人主張20號裁定以再審聲請人之再審聲請不
    合民事訴訟法第496條第1項第1款之事由駁回再審聲請顯有
    違誤，原確定裁定理由矛盾而有再審事由云云，並無足採。
    又再審聲請人亦未指明原確定裁定有如何合於法定再審事由
    之具體情事，是與前開最高法院61年台再字第137號判例所
    揭：「所謂表明再審理由，必須指明確定裁定有如何合於法
    定再審事由之具體情事，始為相當，倘僅泛言有何條款之再
    審事由，而無具體情事者，仍難謂已合法表明再審理由。」
    之意旨不符，其主張原確定裁定有再審事由云云，即屬無據
    。
　㈡又按民事訴訟法第497條所稱足影響於判決之重要證物，漏
    未斟酌，係指足以影響判決基礎之重要證物，雖在前訴訟程
    序業已提出，然未經確定判決加以斟酌，或忽視當事人聲明
    之證據而不予調查，或依聲請或依職權調查之證據未為判斷
    而言。再審聲請人主張原確定裁定有民事訴訟法第497條之
    再審事由云云，惟其所提出之聲請再審狀（見本院卷第11至
    17頁）僅為訴訟（或非訟）資料並非證據，與已提出而未經
    原確定裁定加以斟酌之證據有間，再審聲請人執此聲請再審
    ，自無可取。且其前開主張，乃係對本院99年度上易字第9
    號判決、110年度聲再字第20號裁定之指摘，均屬對前訴訟
    程序確定判決或裁定認事用法不服之理由，亦難認對原確定
    裁定有具體指明如何合於法定再審理由之情事。
　㈢再查，再審聲請人主張是否需要住院應依專業醫師判斷，不
    得由法官依職權認定，20號裁定認證據評價為承審法院認事
    用法之職權行使，係無法源依據等之再審理由，此前經再審
    聲請人於本院108年度再易字第38號國家賠償聲請再審事件
    提出，並經本院審酌後，認再審聲請人未具體表明及提出證
    據，以108年度再易字第38號裁定駁回再審（見裁定理由攔
    一所示）。另所主張承審法院並無詢問相關醫院，20號裁定
    認原確定判決法院業已詢問相關醫院而認定，20號裁定理由
    有誤，屬民事訴訟法第469條第6款之判決違背法令情形，此
    據再審聲請人於本院110年度聲再字第26號民事裁定提出，
    並經26號裁定駁回在案。又再審聲請人主張審理時無視保險
    契約條款及健保法規，屬同法第468條及第469條第6款判決
    違背法令情形等再審事由，均係再審聲請人於本院104年度
    再易字第38號、104年度再易字第45號、104年度再易字第52
    號、110年度聲再字第2號、110年度聲再字第20號、110年度
    聲再字第26號民事裁定中提出。再審聲請人以同一事由更行
    聲請再審，揆諸上揭說明，自非合法，即不應准許。
四、綜上所述，本件再審聲請人所主張之之再審事由，均屬對前
    訴訟程序確定判決或裁定認事用法不服之理由，亦難認對原
    確定裁定有具體指明如何合於法定再審理由之情事。則本件
    聲請再審意旨並未具體指明原確定裁定有何合於民事訴訟法
    第496條第1項、第497條之再審事由，揆諸首揭說明，難謂
    已合法表明再審理由，聲請人聲請本件再審自非合法，應予
    駁回。
五、據上論結，本件再審之聲請為不合法。依民事訴訟法第507
    條、第502條第1項、第95條、第78條，裁定如主文。 
中　　華　　民　　國　　110 　年　　8 　　月　　31　　日
　　　　　　　　民事第六庭    審判長法　官  楊熾光
　　　　　　　　　　　　　　　　    法　官  郭玄義
　　　　　　　　　　　　　　　　    法　官  戴博誠
正本係照原本作成。
不得抗告。
　　　　　　　　　　　　　　　　    書記官  江玉萍

中　　華　　民　　國　　110 　年　　9 　　月　　1 　　日